【裁判字號】    96,訴,4267
【裁判日期】    970205
【裁判案由】    業務過失致死
【裁判全文】
臺灣臺中地方法院刑事判決              96年度訴字第4267號
公  訴  人  臺灣臺中地方法院檢察署檢察官
被      告  甲○○
選任辯護人  鞠金蕾  律師
上列被告因業務過失致死案件，經檢察官提起公訴（96年度偵字
第18437號），本院判決如下：
    主    文
甲○○犯業務過失致人於死罪，處有期徒刑壹年貳月，減為有期
徒刑柒月。
    犯罪事實
一、甲○○自民國95年10月底起，接受楊姓男嬰（95年9月間出
    生，真實姓名年籍資料均詳卷）父母丙○○、乙○○之委託
    ，以1個月新臺幣（下同）1萬元之代價，擔任每日自上午7
    時30分許起，至下午6時30分許止之日間褓母工作，負責於
    該時段內，在其位於臺中縣沙鹿鎮○○里○○路紅竹巷31之
    22號住處，從事照護、養育楊姓男嬰之工作，為從事業務之
    人。於96年1月29日上午7時30分許，丙○○將楊姓男嬰抱至
    甲○○上址住處交甲○○照護、養育，並叮囑楊姓男嬰有於
    當日上午4時30分許飲用牛奶約40c.c.，甲○○應於8時許再
    予餵奶，甲○○依丙○○指示於8時30分許為楊姓男嬰餵奶
    ，但楊姓男嬰僅飲用約80c.c.，故至上午10時30分許，甲○○復至上址3樓為楊姓男嬰餵奶，惟楊姓男嬰亦僅飲用4、50
    c.c.左右，甲○○本應注意楊姓男嬰當日喝奶之情況異常，
    且平時常有溢奶情形，應於餵奶後隨時保持注意楊姓男嬰之
    狀態，以預防溢奶情形發生，且應避免楊姓男嬰發生溢奶時
    ，因身體姿勢不當，而將奶汁吸入氣管阻塞導致死亡之危險
    ，而依當時之狀況，並無不能注意情事，竟疏未注意，於為
    楊姓男嬰餵奶後，未為妥善處理，以預防發生溢奶情形，亦
    未隨時保持注意楊姓男嬰之身體狀態，而於同日中午12時30
    分許，前往上址2樓燒開水及處理其他事務，脫離對楊姓男
    嬰之注意至少10幾分鐘以上，造成楊姓男嬰發生溢奶狀態時
    ，無人在旁及時為適當之處置，使楊姓男嬰將奶汁吸入氣管
    肺泡阻塞後，導致呼吸衰竭而死亡。嗣甲○○於同日中午12
    時50分許，返回上址3樓查看楊姓男嬰時，始發現楊姓男嬰
    經搖晃均無反應，再經送醫後發現已無生命跡象。
二、案經臺灣臺中地方法院檢察署檢察官據報相驗後，由楊姓男
    嬰之父丙○○告訴臺灣臺中地方法院檢察署檢察官偵查起訴
    。
    理    由
壹、程序部分：
一、按被告以外之人於審判外之陳述，雖不符刑事訴訟法第159
    條之1至第159條之4之規定，而經當事人於審判程序同意作
    為證據，法院審酌該言詞陳述或書面陳述作成時之情況，認
    為適當者，亦得為證據。當事人、代理人或辯護人於法院調
    查證據時，知有第159條第1項不得為證據之情形，而未於言
    詞辯論終結前聲明異議者，視為有前項之同意，刑事訴訟法
    第159條之5定有明文。查本件被告於言詞辯論終結前，對於
    卷附證人丙○○、乙○○之證詞、被害人楊姓男嬰之童綜合
    醫院病歷1冊、臺中縣警察局清水分局處理相驗案件初步調
    查報告暨報驗書、刑案現場照片4張、光田綜合醫院法醫參
    考病歷摘要、相驗筆錄、相驗屍體證明書、相驗報告書、法
    務部法醫研究所96醫鑑字第0961100175號及96醫剖字第0961
    100176號鑑定報告書、相驗照片8張、解剖照片等證據方法
    之證據能力，並未聲明異議，復經本院於審理時逐一提示予
    被告及其選任辯護人表示意見，本院審酌該等證據之取得過
    程並無瑕疵，與本案待證事實間復具有相當之關聯性，以之
    為本案證據並無不當，自得採為本件認定事實之基礎，合先
    敘明。
貳、實體部分：
一、上揭犯罪事實，業據被告甲○○於本院審理時坦承不諱，核
    與被害人楊姓男嬰之父丙○○、母乙○○於警詢、偵訊中證
    稱之情節相符，而被害人楊姓男嬰係因溢奶造成氣管肺泡吸
    入性異物阻塞而導致死亡等情，此經臺灣臺中地方法院檢察
    署檢察官督同法醫師前赴相驗、解剖屬實，有相驗筆錄、相
    驗屍體證明書、法務部法醫研究所鑑定報告書、相驗照片、
    解剖照片等資料在卷可憑。此外，復有刑案現場照片、病歷
    摘要及告訴人丙○○、乙○○提出楊姓男嬰生前照片數張可
    資佐證。又嬰兒屬完全無自理生活能力之人，褓母對於甫出
    生4個月大嬰兒之照護、養育，通常應有隨時隨地謹慎看顧
    及照料嬰兒身體狀況之注意義務，另應注意嬰兒如常有溢奶
    情形，應於餵奶後妥善處理以預防發生溢奶，且應隨時保持
    注意嬰兒之狀態，以避免發生溢奶時，因身體姿勢不當，加
    上無人在旁適時處置，而將奶汁吸入氣管阻塞導致死亡之危
    險。查本件楊姓男嬰喝牛奶時常發生溢奶，且案發當時已會
    自行翻身趴著，但仍無法自行再翻身仰躺等情，除有證人乙○○於偵查中到庭證述屬實外，亦為被告所自承在卷；又被
    害人楊姓男嬰當日喝奶之情況不佳，顯示其身體應有微恙，
    被告實有謹慎隨時注意保持注意楊姓男嬰之狀態，以避免楊
    姓男嬰發生溢奶時，將奶汁吸入氣管阻塞導致死亡之危險。
    其竟疏未注意，脫離對楊姓男嬰視、聽覺可及之範圍，而導
    致楊姓男嬰翻身趴睡時發生溢奶而無人在旁妥善處置，造成
    楊姓男嬰將奶汁吸入氣管肺泡阻塞，直至呼吸衰竭而死亡之
    過程，均無人及時介入處理，被告對楊姓男嬰之照護，顯有
    過失，且與被害人楊姓男嬰之死亡結果間，具有相當因果關
    係，足認被告之上開自白，應與事實相符。本件事證明確，
    被告上揭犯行，足堪認定。
二、被告甲○○係擔任被害人楊姓男嬰之日間褓母，負責照護、
    養育楊姓男嬰，為從事業務之人，是其所為，係犯刑法第27
    6條第2項之業務過失致人於死罪。爰審酌被告前未曾有犯罪
    紀錄，素行尚稱良好，有臺灣高等法院被告前案紀錄表在卷
    足憑，惟因被告重大疏忽，致釀成本件悲劇，被害人楊姓男
    嬰之父、母即丙○○、乙○○亦因痛失稚子而造成心理難以
    彌補之創痛，其所生之危害自屬重大，復參酌被告事後尚未
    與被害人楊姓男嬰之父、母達成和解，及其犯後已坦承犯行
    ，態度尚屬良好等一切情狀，量處如主文所示之刑，以資懲
    儆。又按中華民國96年罪犯減刑條例業於96年7月4日公布，
    並自96年7月16日施行，被告所犯刑法第276條第2項業務過
    失致人於死罪，其犯罪時間在96年4月24日以前，所處宣告
    刑為有期徒刑1年2月，合於中華民國96年罪犯減刑條例之減
    刑條件，應依該條例第2條第1項第3款之規定減為有期徒刑7
    月。
據上論斷，應依刑事訴訟法第299條第1項前段，刑法第276條第2
項，刑法施行法第1條之1，中華民國96年罪犯減刑條例第2條第1
項第3款、第7條，判決如主文。
中    華    民    國    97    年    2     月    5     日
                  刑事第十三庭  審判長  法  官  李秋娟
                                        法  官  黃裕仁
                                        法  官  許月馨
上正本證明與原本無異。
如不服本判決，應於收受送達後10日內向本院提出上訴書狀（應
敘述具體理由並附繕本）。
上訴書狀如未敘述理由，應於上訴期間屆滿後20日內補提理由書
於本院。
                                        書記官  黃美雲
中    華    民    國    97    年    2     月    5     日
附錄論罪科刑法條
中華民國刑法第276條
（過失致死罪）
因過失致人於死者，處2年以下有期徒刑、拘役或2千元以下罰金
。
從事業務之人，因業務上之過失犯前項之罪者，處5年以下有期
徒刑或拘役，得併科3千元以下罰金。


司法院資訊處製作；財團法人民間司法改革基金會備份。
